臺灣高雄地方法院刑事判決　　　　　　 110年度交易字第48號
公　訴　人　臺灣高雄地方檢察署檢察官
被　　　告　張鳳瑀




上列被告因過失傷害案件，經檢察官提起公訴（110年度偵字第2
635號），本院判決如下：
    主  文
張鳳瑀犯汽車駕駛人，無駕駛執照駕車，行經行人穿越道不依規
定讓行人優先通行，因過失傷害人罪，處有期徒刑貳月，如易科
罰金，以新臺幣壹仟元折算壹日。
    事  實
一、張鳳瑀未考領有普通重型機車之駕駛執照，於民國109年9月
    15日14時17分許，騎乘車牌號碼000-0000號普通重型機車，
    沿高雄市三民區察哈爾街由西往東方向行駛，行經察哈爾街
    與博愛一路之交岔路口，左轉至博愛一路時，本應注意行近
    行人穿越道，遇有行人穿越時，應暫停讓行人先行通過，而
    依當時情形，天候晴、日間自然光線、柏油路面、路面乾燥
    、無缺陷、無障礙物、視距良好等情，並無不能注意之情事
    ，竟疏未注意，行近上開路口北側之行人穿越道時，未暫停
    讓行人先行通過，即貿然前行通過，適有路人陳燕丹沿察哈
    爾街由東往西方向行走上述行人穿越道穿越馬路，張鳳瑀所
    駕駛之上開機車因而撞及陳燕丹，致陳燕丹受有左前臂挫擦
    傷之傷害。嗣張鳳瑀於其犯罪未被發覺前，高雄市政府警察
    局交通警察大隊三民一分隊員警據報前往處理時，在場並當
    場承認為肇事人，自首而願受裁判。
二、案經陳燕丹訴由臺灣高雄地方檢察署檢察官偵查起訴。
    理  由
壹、程序部分：
    本判決下列所引用之證據，其中屬傳聞證據之部分，業據檢
    察官及被告於本院審理時均同意有證據能力（見交易卷第54
    至60頁），本院審酌該等具有傳聞證據性質之證據，其取得
    過程並無瑕疵，與待證事實具有關聯性，證明力非明顯過低
    ，以之作為證據係屬適當，依刑事訴訟法第159條之5規定，
    自得作為證據。其餘認定本案犯罪事實之非供述證據，並無
    證據證明係實施刑事訴訟程序之公務員違背法定程序所取得
    ，依刑事訴訟法第158條之4規定反面解釋，亦應認均具有證
    據能力。
貳、實體部分：
一、認定犯罪事實所憑之證據及其認定之理由：
    訊據被告張鳳瑀固不諱言曾於前揭時間騎乘機車上路，惟否
    認有何過失傷害犯行，辯稱：我那天去榮總回診，回診後我
    自己騎機車回家，我從榮總騎民族路再轉自由路，要回富民
    路的住家，我沿路騎的時候已經有點昏迷，我不知道是怎麼
    騎到察哈爾街的，然後好像要等紅綠燈，我騎車怎麼左轉的
    也不知道，有沒有撞到人我也不知道，我之後在榮總昏迷3
    天醒來才知道我發生意外等語。經查：
  ㈠證人即告訴人陳燕丹於本院審理中結證稱：我當時沿察哈爾
    街由東往西方向過馬路，被告在對向沿著察哈爾街騎機車左
    轉過來，我確定我行人的行向是綠燈，我有看到被告一直騎
    過來，我就稍微往右邊走一點，且走快一點，但被告所騎的
    機車還是撞到我左側的手臂，我沒有跌倒，撞到的那一瞬間
    ，我感覺很痛而有大叫一聲，當我靜下來，就發現被告已經
    人車倒地。我當時看見被告從對向騎機車過來時，是很正常
    騎車，沒有搖搖晃晃。後來我覺得要報案比較好，我就撥打
    119及110報案，我在報案電話中有講「妳不要走」，因為我
    看到被告要走了。事發後，警方先到場，救護車之後才到場
    ，警方到場時所拍的照片，還可以看到被告坐在機車上面，
    我自己在車禍後所拍的照片，也可以看到被告坐在機車上，
    且一直跟一位小姐在講話。之後我站在路邊安全島，接受警
    員問我問題，所以該時我並沒有看被告，警員問完以後，救
    護車還沒到之前，我就看到被告昏倒了等語（見交易卷第43
    至50頁）。
  ㈡本件高雄市政府警察局勤務指揮中心係於109年9月15日14時
    17分許，接獲2位民眾報案稱上開地點發生車禍一情，有高
    雄市政府警察局110年9月15日高市警勤字第11035386000號
    函暨檢附之報案紀錄單2份、報案錄音光碟1片附卷可按（見
    交易卷第21至24頁）。又上開報案錄音光碟，經本院於110
    年9月27日審理程序當庭勘驗，並製成勘驗筆錄1份在卷（見
    交易卷第52至53頁），詳如附件所示，且證人陳燕丹當庭表
    示第2通報案錄音（即檔名為「0000-00-00 000000」，時間
    全長為32秒之檔案）係其本人所撥打報案乙節（見交易卷第
    53頁）。再警方據報到場處理後，製有道路交通事故現場圖
    、道路交通事故調查報案表㈠、㈡-1各1份、道路交通事故
    談話紀錄表2份，並拍攝現場照片15張，有上揭資料存卷足
    參（見警卷第25至34頁）。另陳燕丹於109年9月15日15時8
    分許，至高雄醫學大學附設中和紀念醫院急診治療之結果，
    經診斷受有左前臂挫擦傷之傷害乙節，亦有診斷證明書1份
    在卷可按（見他字卷第9頁）。
  ㈢依上述報案紀錄可知，本件事發後除陳燕丹報案外，尚同時
    有另1名路人撥打電話報案，堪認確有發生本案車禍一情。
    又觀以陳燕丹報案時所稱之內容，提及「我在斑馬路上面走
    ，結果有一輛摩托車左轉，撞到我的手，然後他自己摔倒在
    快車道」等語，衡情，車禍既係突發事件，則當事人在如此
    緊急之情況下打電話報案，應無時間餘裕虛捏事發情節，且
    於事件剛發生時敘述之過程，亦無記憶不清之疑慮，應認車
    禍情形即如報案內容所敘。再者，經比對證人陳燕丹於本院
    審理中證述之車禍過程，與其報案時所述均符合，自應認證
    人陳燕丹之前揭證述為可採。復參以道路交通事故現場圖、
    道路交通事故調查報案表㈠、㈡-1各1份、道路交通事故談
    話紀錄表及現場照片等文件，足認本件車禍之發生情形，應
    係被告騎乘機車沿察哈爾街由西往東方向行駛，行經察哈爾
    街與博愛一路之交岔路口左轉博愛一路時，撞擊沿察哈爾街
    由東往西方向行走行人穿越道穿越馬路之行人陳燕丹無誤。
  ㈣被告固辯稱其於騎車當下已意識不清，不清楚如何騎車及有
    無發生車禍等節，然，依陳燕丹於報案電話中曾稱「你不要
    走喔」一詞，足認被告於事發後有遭陳燕丹認為欲離去之舉
    ，且警方據報到場處理時所拍攝之照片，亦可見被告仍騎坐
    在機車上，有照片4張存卷可佐（見警卷第41頁），自難認
    被告於發生車禍當時，有何意識不清或昏倒之情事。其上開
    辯解應僅係事後卸責之詞，不足採認，被告自應對其駕駛行
    為肇致之結果負責。
  ㈤按「汽車行近行人穿越道，遇有行人穿越、攜帶白手杖或導
    盲犬之視覺功能障礙者時，無論有無交通指揮人員指揮或號
    誌指示，均應暫停讓行人、視覺功能障礙者先行通過。」道
    路交通安全規則第103條第2項定有明文。查，被告為具有一
    般辨別事理能力之成年人，依其年齡及社會生活經驗，對於
    上開規定，自不得諉稱不知，其駕車行駛時，即應確實注意
    遵守上開規定謹慎駕駛。而依當時情形，天候晴、日間自然
    光線、柏油路面、路面乾燥、無缺陷、無障礙物、視距良好
    ，有上開道路交通事故調查報告表㈠在卷可參（見警卷第27
    頁），客觀上並無不能注意之情事，是被告騎車行近行人穿
    越道，遇有行人穿越時，應暫停讓行人先行通過。然依上所
    述，本件係被告沿察哈爾街由西往東方向行駛，行經察哈爾
    街與博愛一路之交岔路口，左轉至博愛一路時，未注意讓正
    沿察哈爾街由東往西方向行走行人穿越道穿越馬路之行人陳
    燕丹先行，即貿然前行通過，始肇生本件交通事故，被告之
    駕駛行為顯有過失甚明。又陳燕丹於本件交通事故中受有事
    實欄所載之傷勢乙節，業敘明如上，堪認被告上開過失行為
    與陳燕丹之受傷結果間，確有相當因果關係至明。
  ㈥綜上，本案事證明確，被告之過失傷害犯行，堪以認定，應
    依法論科。
二、論罪科刑：
  ㈠刑法總則之加重，係概括性之規定，所有罪名均一體適用；
    刑法分則之加重，係就犯罪類型變更之個別犯罪行為予以加
    重，成為另一獨立之罪名。而道路交通管理處罰條例第86條
    第1項關於汽車駕駛人，無駕駛執照駕車、行經行人穿越道
    不依規定讓行人優先通行，因而致人受傷或死亡，依法應負
    刑事責任者，加重其刑至2分之1之規定，係就刑法第284條
    前段過失傷害之基本犯罪類型，對於加害人為汽車駕駛人，
    於從事駕駛汽車之特定行為時，在無駕駛執照、行經行人穿
    越道不依規定讓行人優先通行之情形，因而致人受傷或死亡
    之特殊行為要件予以加重處罰，已就該罪犯罪類型變更之個
    別犯罪行為予以加重，而成另一獨立之罪名，自屬刑法分則
    加重之性質（最高法院99年度台非字第198號判決意旨參照
    ）。又因道路交通管理處罰條例第86條第1項之規定，係加
    重條件，就數種加重事項為列舉規定，既被規定在同一條項
    內，行為人僅符合其一即構成加重其刑要件，縱同時有數種
    該條項規定之違規加重情形，僅係同時構成加重要件，僅能
    加重一次，不能再遞予加重其刑（最高法院102年度台上字
    第4783號判決意旨參照）。故核被告所為，係犯道路交通管
    理處罰條例第86條第1項、刑法第284條前段之汽車駕駛人無
    駕駛執照，行經行人穿越道不依規定讓行人優先通行，因過
    失傷害人罪，並應依道路交通管理處罰條例第86條第1項之
    規定，加重其刑。
 ㈡按被告於犯罪未被發覺前，向該管公務員告知其犯罪，而不
    逃避接受裁判者，即與刑法第62條規定自首之條件相符；至
    於自首後於審判中對其犯罪「事實」有所主張或辯解者，係
    被告辯護權之行使，不能僅據此之一端即謂被告無接受裁判
    意思之唯一論據（最高法院84年度台上字第829號判決參照
    ）。又按刑法之自首，乃為使犯罪事實易於發覺並節省訴訟
    資源，如犯罪之人在犯罪未發覺前，向該管公務員表明其犯
    罪事實，而接受裁判時，即構成得減輕其刑條件，至於自首
    之犯人是否真心悔悟，與自首減刑條件之構成無關（最高法
    院98年度台上字第2371號判決參照）。查，被告於本件肇事
    後，員警到醫院處理時在場，並當場承認為肇事人一情，有
    高雄市政府警察局道路交通事故肇事人自首情形紀錄表在卷
    可憑（見警卷第35頁），合於自首之要件，被告雖於警詢、
    偵訊及本院審理時對其犯行有所辯解，仍無礙自首之成立，
    應認本件被告符合自首之要件，爰依刑法第62條前段之規定
    減輕其刑。
  ㈢被告同時有上開無駕駛執照駕車、行經行人穿越道不依規定
    讓行人優先通行之加重事由，及自首減刑事由，應依刑法第
    71條第1項之規定，先加後減之。
  ㈣本院審酌被告未考領有普通重型機車之駕駛執照，竟無照騎
    乘普通重型機車，且行近人穿越道，遇有行人穿越時，未暫
    停讓行人先行即貿然前行通過，肇致本件交通事故之發生，
    造成告訴人陳燕丹受有上開傷勢，其所為自應予非難；且被
    告迄未與告訴人達成和解，難認其犯後態度良好。復考量告
    訴人所受傷勢之程度，兼衡以被告自述之教育程度、家庭經
    濟狀況（見交易卷第62至63頁），暨刑法第57條所列之一切
    情狀，量處如主文所示之刑，並諭知易科罰金之折算標準。
據上論斷，應依刑事訴訟法第299條第1項前段，判決如主文。
本案經檢察官劉俊良提起公訴，檢察官李白松到庭執行職務。
中    華    民    國   110    年    10    月    25    日
                  刑事第十四庭  法  官  吳書嫺
以上正本證明與原本無異。
如不服本判決應於收受判決後20日內向本院提出上訴書狀，並應
敘述具體理由。其未敘述上訴理由者，應於上訴期間屆滿後20日
內向本院補提理由書(均須按他造當事人之人數附繕本)「切勿逕
送上級法院」。
中    華    民    國   110    年    10    月    25    日
                                書記官  王萌莉
 
附錄所犯法條全文：
中華民國刑法第284條
因過失傷害人者，處 1 年以下有期徒刑、拘役或 10 萬元以下
罰金；致重傷者，處 3 年以下有期徒刑、拘役或 30 萬元以下
罰金。
 
道路交通管理處罰條例第86條第1項
汽車駕駛人，無駕駛執照駕車、酒醉駕車、吸食毒品或迷幻藥駕
車、行駛人行道或行經行人穿越道不依規定讓行人優先通行，因
而致人受傷或死亡，依法應負刑事責任者，加重其刑至二分之一
 
附件：
勘驗高雄市政府警察局110年9月15日高市警勤字第11035386000
號函檢送之報案錄音光碟，共計2個檔案。
1.檔名「0000-00-00 000000」
  時間全長：00分45秒。
報案人為男子聲。
報案人：喂！
受理人：喂！110你好。
報案人：嘿…元大銀行，國銀通，前面車禍，阿伯嘿…（聽不清
        楚）殘障的，好了，沒事了。
受理人：什麼路上面的元大銀行?
報案人：捷運站，過那個捷運站前面，博愛路，有個摩托車，好
        了，沒事了。
受理人：博愛路前面的元大銀行，那要救護車嗎?
報案人：看跌倒那一個有點爬不起來，現在有一個人去牽他了。
受理人：好，警察過去看。
報案人：好，過來用。
受理人：好好。
2.檔名「0000-00-00 000000」
  時間全長：00分32秒
報案人為男子聲。
受理人：110報案台你好。
報案人：這裡是博愛路跟哈爾濱街的十字路口，我是路人，嘿!
        你不要走喔!我叫警察來喔!我在斑馬路上面走，結果有
        一輛摩托車左轉，撞到我的手，然後他自己摔倒在快車
        道上面，能不能請你們來處理一下。
受理人：好，在那邊等一下。
報案人：謝謝。